【裁判字號】    99,重上,40
【裁判日期】    990929
【裁判案由】    給付貨款
【裁判全文】
臺灣高等法院高雄分院民事判決          99年度重上字第40號
上  訴  人  允聯企業有限公司
法定代理人  甲○○
訴訟代理人  江雍正律師
            陶德斌律師
            黃偉倫律師
被 上 訴 人 介豪有限公司
法定代理人  乙○○
訴訟代理人  林萬生律師
            許龍升律師
上列當事人間給付貨款事件，上訴人對於中華民國99年3 月17日
台灣高雄地方法院98年度重訴字第238 號所為第一審判決提起上
訴，本院於民國99年9 月15日言詞辯論終結，判決如下：
    主    文
上訴駁回。
第二審訴訟費用由上訴人負擔。
    事 實 及 理 由
一、被上訴人起訴主張：上訴人於民國（下同）97年4 月15日向
    伊訂購保麗龍，而伊所販賣之保麗龍在未裁切前之原件體積
    均為1.85m ×0.95 m×0.69m ，其重量則依規格分別為18kg
    、20kg、25kg、30kg，上訴人當時向伊所訂購之保麗龍則為
    上開25kg之類型，密度依計算僅有每立方公尺20.0000000公
    斤，嗣上訴人因發現訂錯類型而要求更改，兩造乃於同年7
    月14日簽訂協議書（下稱系爭協議書），由上訴人改訂上開
    30kg類型之保麗龍，約定密度為每立方公尺25公斤，並同意
    密度可為每立方公尺正負2 公斤之誤差，此後伊即依系爭協
    議書之約定而交付密度約每立方公尺24.73 公斤而尚在誤差
    範圍內的保麗龍，而上訴人之業主永青營造股份有限公司（
    下稱永青公司）亦從未質疑伊所交付貨物有瑕疵，惟伊依約
    交付保麗龍後，上訴人竟以所交保麗龍具有瑕疵而未給付97
    年8 月、9 月、10月之貨款共計新臺幣（下同）608 萬621
    元（下稱系爭貨款），為此爰依兩造間之買賣契約請求上訴
    人給付貨款。並聲明：（一）上訴人應給付被上訴人608 萬
    621 元，及自起訴狀繕本送達翌日即97年11月22日起至清償
    日止，按年息5%計算之利息。（二）願供擔保請准宣告假執
    行。
二、上訴人則以：伊向被上訴人訂購保麗龍時，即約定其應交付
    之保麗龍密度須為每立方公尺25公斤，而該訂購之保麗龍係
    用於永青公司所承攬奇美八廠之工程，惟經永青公司檢測後
    發現被上訴人所交付之保麗龍密度僅有每立方公尺19公斤，
    伊即通知被上訴人改善，嗣經兩造協議被上訴人應提供密度
    每立方公尺25公斤之保麗龍，伊則同意提高價額，並簽訂系
    爭協議書，然其後被上訴人所交付貨物仍有部分未達約定密
    度，經伊採取3 個樣本送驗，密度分別僅有每立方公尺21.0
    8 、23.97 、23.13 公斤，則被上訴人所交付貨物具有瑕疵
    ，伊自得主張減少價金等語資為抗辯。並聲明：被上訴人之
    訴駁回。
三、原審判決上訴人敗訴，上訴人不服，於本院聲明：（一）原
    判決廢棄。（二）被上訴人之訴駁回。（三）第一審及第二
    審訴訟費用均由被上訴人負擔。
    被上訴人答辯聲明：（一）上訴駁回。（二）第二審訴訟費
    用由上訴人負擔。
四、兩造不爭執之事項：
  (一)被上訴人與上訴人於97年4 月15日訂有保麗龍之買賣契約，
    並於97年7 月14日簽訂系爭協議書，且對於系爭協議書第1
    點所載貨品規格及價格達成合意。
  (二)被上訴人嗣於97年8 月、9 月、10月陸續向上訴人交付保麗
    龍，惟上訴人尚未給付該批保麗龍之貨款共計608 萬621 元
    。
五、兩造爭執事項：
  (一)被上訴人就本件請求之貨款，其所交付之保麗龍是否有瑕疵
    ？
  (二)若有瑕疵，上訴人得否因此請求減少價金？得請求減少的價
    金為多少？若無瑕疵，被上訴人得請求之金額為多少？
六、本院之判斷：
  (一)被上訴人就本件請求之貨款，其所交付之保麗龍是否有瑕疵
    ？
  1.上訴人於97年4 月15日向被上訴人所訂購之保麗龍規格為「
    25K 」，此有兩造簽訂之工程簡式合約書在卷可按（見一審
    卷第122 頁），而上訴人固抗辯該「25K 」係表示每立方公
    尺25公斤之意云云，惟此與一般密度單位為「kg/m3 」不符
    ，且兩造經協議改訂之系爭協議書上亦標明「30K …（密度
    為25kg/m3 ）」，有系爭協議書在卷可稽（見一審卷第97頁
    ），由此足見該簡式合約書所載之「K 」並非密度單位，又
    參以被上訴人之原料來源廠商亦說明該公司生產之保麗龍係
    以1.85m ×0.95m ×0.69m 之體積為標準規格，此並為業界
    通用之規格，其重量使用於工程者，有20、25、30公斤等規
    格，向其訂購保麗龍時須指明保麗龍之重量即公斤數等情，
    有加保保麗龍股份有限公司98年12月7 日回函在卷可證（見
    一審第193 頁），此回函與被上訴人主張該「25K 」係指保
    麗龍規格而非密度等語相符，況若上訴人並無訂錯貨物之情
    ，其應會要求被上訴人改善，甚而要求賠償，衡情應無僅因
    工程進度之要求而有更訂協議書，並提高單價之舉，復以證
    人即原為上訴人之員工蔡國仁亦於原審證述「25K 」不是密
    度，好像是陳總（即陳弘雄）訂錯貨物等語，而證人蔡國仁
    原為上訴人之員工，應無偏袒與其無關之對造而故意為不利
    上訴人證述之理，其證述應可採信，是綜前所述，應足認上
    訴人抗辯「25K 」係指每立方公尺25公斤尚難採信。至證人
    陳弘雄固證述「K 」在保麗龍業界是密度單位，惟此證述與
    前開加保保麗龍股份有限公司之回函相左，應難採信。上訴
    人雖另抗辯稱，依經濟部標準檢驗局之回函可知保麗龍之規
    格應為體積1 立方公尺，重量25公斤，密度25kg/ m3，而非
    被上訴人所稱之體積為1.85m 0.95m 0.69m ＝1.212675
    m3，重量30公斤，密度約24.73kg/ m3 云云，並提出經濟部
    標準檢驗局98.11.10經標一字第09800142860 函一件為證（
    見本院卷第38、40頁），惟查，上開經濟部標準檢驗局函僅
    表示，泡沫聚茉乙烯（即保麗龍）之密度算法（kg/m3 ）為
    質量（M ）除以體積（V ）得來，其單位為kg/m3 （見本院
    卷第40頁），並未表示保麗龍之規格應為體積1 立方公尺，
    重量25公斤，密度為25kg/m3 ，且依該函亦可見密度單位係
    kg/m3 ，而非上訴人所稱之K ，況兩造於97年7 月14日簽訂
    之系爭協議書既已明白約定上訴人所購買之保麗龍規格為30
    K （密度為25kg/m3 ）（見一審卷第97頁），自應依此約定
    ，故上訴人此部分抗辯，並不足採。
  2.又上訴人固抗辯，簽訂系爭協議書後，被上訴人所交付貨物
    仍有部分未達約定密度之瑕疵云云，惟經原審依職權函詢永
    青公司，該公司稱上訴人承包該公司奇美八廠工程期間，所
    使用之保麗龍因「密度」及燃燒性質經SGS 實驗室試驗結果
    未符合CNS2 535A 類隔熱板4 號要求，惟該公司並未以此為
    理由對上訴人扣款，而其所附之試驗報告所顯示者乃僅有燃
    燒性未符標準，各採樣期日之貨品密度均符合每立方公尺25
    公斤以上之要求，此有永青公司99年2 月3 日永青工字第09
    9000015 號函及函附試驗報告在卷可按（見一審卷第216 至
    219 頁），又證人即永青公司負責奇美八廠工程之員工周志
    煌亦證述，其印象中保麗龍耐燃度有問題，密度報告上是沒
    有問題等語；證人蔡國仁也證稱先前「25 K」之貨物密度不
    足，之後永青公司就沒有再反應有密度不足的情況等語，按
    證人周志煌為上訴人之業主永青公司之員工，與兩造均無密
    切關係，其應無故為偏頗兩造任一方之虞而堪為採信，而證
    人蔡國仁之證述堪以採信亦如前述，則依上開試驗報告及證
    人所述，足見被上訴人嗣所提供之保麗龍應均符永青公司密
    度之要求甚明。至於永青公司上開回函中表示有密度未符合
    要求之情形，應係指上訴人於97年7 月14日簽訂系爭協議書
    之前所購買者，而非指97年7 月14日後所購買者，故上訴人
    此部分辯解並不足採。
    上訴人雖另辯稱，被上訴人所交付之保麗龍於97年5 月28日
    檢驗時，其密度為19.7kg/m3 ，故其重量應為19.7公斤，其
    重量顯不符合兩造97年4 月15日簡式合約書所約定之25公斤
    ，故被上訴人所交付之保麗龍顯有瑕疵云云，並提出委託材
    料試驗報告為證（見本院卷第16頁反面及第19頁上證1 ），
    惟查，本件被上訴人係請求97年7 月14日兩造訂立系爭協議
    書後之貨款，並非請求之前之貨款，上訴人以97年5 月18日
    檢驗之貨物密度未達系爭協議書訂立後之密度標準25kg/m3
    ，作為本件之抗辯，自非可採。
  3.至由兩造員工共同採樣之保麗龍固經檢驗有密度不足之情形
    ，並據上訴人提出試驗報告為證（見一審卷第96頁、本院卷
    第24頁），惟上訴人首批訂購之「25K 」保麗龍經永青公司
    退還後，並未退回被上訴人而放置在上訴人倉庫，有些已經
    銷毀等情，亦據證人蔡國仁結證屬實，而證人辭職前擔任上
    訴人之奇美八廠工程並負責現場工務，對此應知之甚詳，是
    其證言應堪採信，則上訴人之倉庫既尚有先前「25K 」規格
    之貨物，而上訴人就其採樣係採取系爭協議書簽訂後所進之
    保麗龍乙節並未舉證以實其說，且永青公司所為各期採樣結
    果亦均符合標準並如前述，按常理，上訴人之業主係為檢查
    交貨者是否符合要求而逐一採樣檢查，其結果當較供貨之上
    訴人為正確，則業主採樣檢查結果既無問題，當無上訴人採
    樣者會有不合規格之情形，自不能以前開採樣試驗報告而認
    被上訴人嗣後所交付之保麗龍有密度不足之瑕疵。
  4.綜上所述，被上訴人於系爭協議書簽訂前，係依與上訴人間
    之工程簡式合約書提供貨品，嗣則依系爭協議書交付改變規
    格之保麗龍，且其並無密度不符上訴人之業主永青公司要求
    之情，是上訴人以密度不足要求減少價金應非可採。至被上
    訴人雖自承97年10月14日所交付之保麗龍有密度不足之問題
    ，然其就該批保麗龍並未計價，此亦為上訴人所不爭執，則
    該批保麗龍既未計價，上訴人自不得再行請求減少價金，是
    上訴人之抗辯仍不可採。
  (二)被上訴人得請求之金額為多少？
    查被上訴人就本件請求之貨款其所交付之保麗龍並無瑕疵，
    經本院認定如上，上訴人自不能請求減少價金，又上訴人尚
    未給付本件之貨款為608 萬621 元，此已經兩造於原審（見
    一審卷第142 頁）及本院（見本院卷第36頁）協議為不爭執
    事項，兩造自應受其拘束（民事訴訟法第270 條之1 第3 項
    前段），上訴人嗣雖以99年6 月3 日準備書狀主張，尚未支
    付之貨款應為231 萬4935元云云，惟查，被上訴人並不同意
    變更，又無不可歸責於上訴人之事由，且上訴人99年6 月3
    日準備書狀上證6 附表（見本院卷第60頁）有記載97年5 月
    份應付貨款218 萬76754 元（此部分被上訴人主張應為218
    萬7668元，上訴人多列6 元，此誤差不計，應為216 萬7668
    元），惟同書狀本文中之論述竟漏未列入計算，上證6 附表
    有列96年6 月貨款（25Ｋ）12萬3840元，惟同書狀本文中竟
    未列入計算，97年7 月貨款、97年8 月貨款亦均有此種於同
    書狀本文中漏列之錯誤情形，故上訴人嗣後以99年6 月3 日
    準備書狀爭執尚未支付之貨款金額，自非可採。
七、綜上，上訴人依兩造間之買賣契約尚有系爭貨款未為給付已
    如前述，而被上訴人依該契約所交付並計價之保麗龍並無密
    度不足之瑕疵，從而被上訴人依買賣契約請求上訴人給付6,
    080,621 元，及自起訴狀繕本送達之翌日（97年11月22日）
    起，至清償日止，按週年利率百分之五計算之法定遲延利息
    ，為有理由，原審予以准許，並准供擔保宣告假執行，核無
    不合，上訴意旨求予廢棄改判，為無理由，應予駁回。
八、本件事證已臻明確，兩造其餘攻擊防禦方法及證據資料，核
    與判決之結果不生影響，爰不予一一論述，併此明。
九、據上論結，本件上訴為無理由，依民事訴訟法第449 條第1
    項、第78條，判決如主文。
中    華    民    國    99    年    9     月    29    日
                             民事第四庭
                                  審判長法官  蔡文貴
                                  法      官  謝靜雯
                                  法      官  黃科瑜
以上正本證明與原本無異。
如對本判決上訴，須於判決送達後20日內向本院提出上訴狀，其
未表明上訴理由者，應於上訴後20日內向本院提出上訴理由書（
均須按他造當事人之人數附繕本）。上訴時應提出委任律師或具
有律師資格之人之委任狀，並依附註條文規定辦理。如委任律師
提起上訴者，應一併繳納上訴審裁判費。
中    華    民    國    99    年    10    月    1     日
                                  書  記  官  彭筱瑗
附註：
民事訴訟法第466條之1 ：
對於第二審判決上訴，上訴人應委任律師為訴訟代理人，但上訴
人或其法定代理人具有律師資格者，不在此限。
上訴人之配偶、三親等內之血親、二親等內之姻親，或上訴人為
法人、中央或地方機關時，其所屬專任人員具有律師資格並經法
院認適當者，亦得為第三審訴訟代理人。
第1 項但書及第2 項情形，應於提起上訴或委任時釋明之。

司法院資訊處製作；財團法人民間司法改革基金會備份。
